臺灣高雄地方法院刑事判決
110年度審交易字第959號
公  訴  人  臺灣高雄地方檢察署檢察官
被      告  陳柏佑


上列被告因過失傷害案件，經檢察官提起公訴（110年度偵字第1
5702號），本院判決如下：
    主  文
陳柏佑犯過失傷害罪，處拘役肆拾日，如易科罰金，以新臺幣壹
仟元折算壹日。
    事  實
一、陳柏佑於民國109年12月30日5時55分許，騎乘車牌號碼000-
    000號普通重型機車，沿高雄市三民區明誠二路由東往西方
    向慢車道行駛，行經明誠二路與河堤路交岔路口西側路口時
    ，本應注意駕駛動力交通工具應依速限規定行駛，且依當時
    天候晴、夜間有照明、柏油路面乾燥、無缺陷、無障礙物、
    視距良好、慢車道速限40公里等情，並無不能注意之情形，
    竟疏未注意及此，貿然以時速約51公里之速度超速駛經該路
    口前行，適林一郎沿河堤路由南往北方向慢跑行經該路口，
    亦未注意依行人號誌指示而於禁止行人通行時，通過該路口
    ，陳柏佑見狀雖鳴按喇叭提醒，其所騎乘之機車仍因閃避不
    及而撞及林一郎，致林一郎受有頭部外傷併腦震盪、右額頭
    皮下血腫、右額頭撕裂傷、右眼眶骨骨折、右耳及四肢多處
    肢體擦挫傷之傷害。陳柏佑於肇事後停留在事故現場，於有
    偵查犯罪職權之機關或公務員僅知悉犯罪事實，尚不知犯罪
    人為何人前，向前來現場處理之員警坦承肇事而接受裁判。
二、案經林一郎訴由高雄市政府警察局三民第二分局報告臺灣高
    雄地方檢察署檢察官偵查起訴。
    理  由
壹、證據能力部分：
    按被告以外之人於審判外之陳述雖不符刑事訴訟法第159條
    之1至之4等4條之規定，而經當事人於審判程序同意作為證
    據，法院審酌該言詞陳述或書面陳述作成時之情況，認為適
    當者，亦得為證據。當事人、代理人或辯護人於法院調查證
    據時，知有第159條第1項不得為證據之情形，而未於言詞辯
    論終結前聲明異議者，視為有前項之同意，刑事訴訟法第15
    9條之5定有明文。本判決如後所引用被告以外之人於審判外
    所為之陳述，雖屬傳聞證據，且無刑事訴訟法第159條之1 
    至之4等4條規定情形，然檢察官、被告均已知悉上開陳述屬
    傳聞證據，而於準備程序時表示同意作為證據（見本院卷第
    57頁），且未於言詞辯論終結前聲明異議，依刑事訴訟法第
    159條之5規定，應有證據能力。
貳、認定事實所憑證據及理由：
一、訊據被告陳柏佑固坦認於上開時地騎乘機車超速行駛，而與
    告訴人林一郎發生碰撞致告訴人受有前開傷害等情，然矢口
    否認有何過失傷害犯行，辯稱：當時伊行進方向之號誌是綠
    燈，告訴人應該要讓伊，告訴人忽然衝出來，伊來不及閃避
    或煞車，告訴人並未走行人穿越道，伊並無過失云云（見本
    院卷第57頁、第75頁、第77頁）。經查：
（一）被告於事實欄所載時地騎乘機車，於慢車道以時速約51公
      里之速度超速行駛而與穿越道路之告訴人發生碰撞致告訴
      人受傷等情，業經告訴人於警偵證述明確，復有告訴人所
      提出之義大醫療財團法人義大大昌醫院診斷證明書、道路
      交通事故現場圖、道路交通事故調查報告表（一）、（二
      ）、高雄市政府警察局交通大隊交通事故談話紀錄表、現
      場照片、高雄市政府交通局車輛事故行車鑑定委員會111
      年3月14日函（見本院卷第39頁）等在卷可稽，且為被告
      所不爭執（見偵卷第25頁談話紀錄表、本院卷第57頁），
      此部分事實應堪認定。
（二）按行車速度，依速限標誌或標線之規定，無速限標誌或標
      線者，應依下列規定：一、行車時速不得超過50公里。但
      在設有快慢車道分隔線之慢車道，時速不得超過40公里，
      道路交通安全規則第93條第1項第1款定有明文，被告騎乘
      機車行駛於慢車道，自應遵守上開速限規定，又依本件車
      禍事故發生之客觀環境，並無不能注意之情事，被告竟疏
      未注意而超速行駛，佐以案發之明誠二路係6線道路，告
      訴人又係由南往北方向行經道路中線後才與被告發生碰撞
      ，被告亦自承當時有鳴按喇叭提醒告訴人（見本院卷第77
      頁），可見被告於碰撞前確實已看見告訴人，是倘被告未
      超速行駛，應可避免本件車禍事故之發生，堪認被告超速
      行駛與車禍事故之發生有因果關係，被告就本車禍事故之
      發生有過失甚明，且被告之過失行為，亦與告訴人之受傷
      結果間有相當因果關係。
（三）被告雖辯稱告訴人忽然衝出來、伊來不及閃避或煞車云云
      ，然未提出任何證據供本院調查，況被告倘未超速行駛，
      應可避免本件車禍事故之發生，業經認定如前，實難以被
      告空言辯稱而對其為有利之認定。至被告辯稱告訴人違反
      行人號誌規定乙節，證人即現場目擊者黃再來於偵查中證
      稱：當時明誠二路是綠燈快要轉紅燈等語（見偵卷第101
      頁），審酌證人係告訴人之友人，係由告訴人呈報傳喚，
      證人並無做不實陳述偏袒被告之虞，其證述之內容應堪採
      信，可知被告行進方向之明誠二路案發時係綠燈，而現場
      路口設置有行人號誌（見本院卷第83頁GOOGLE街景圖），
      告訴人行進之方向自係禁止行人通行之紅燈，可認告訴人
      確有未依行人號誌指示前進之過失，然告訴人雖有此過失
      ，因被告經認定有前開所述之超速過失，仍不得因此解免
      被告之過失責任，僅得作為量刑之參考。
（四）公訴意旨雖認告訴人係由行人穿越道穿越道路，被告亦有
      行經行人穿越道不依規定讓行人優先通行，因而致人受傷
      之過失，應依道路交通管理處罰條例第86條第1項之規定
      加重其刑等語，除為被告所否認外，查告訴人於案發後員
      警到醫院製作筆錄時亦表示：我跑步沿河堤路自行車道（
      平時都跑自行車道）不知何方向，穿越明誠二路，我忘記
      如何發生事故等語（見偵卷第27頁談話紀錄表），雖告訴
      人事後均表示當時係由行人穿越道穿越道路，仍無法排除
      係事後卸責之詞，且本件並無路口監視器等客觀證物可資
      調查，告訴人當時究竟有無經由行人穿越道穿越道路，顯
      非無疑，基於罪疑有利被告原則，爰不認定被告有行經行
      人穿越道不依規定讓行人優先通行之過失，並變更起訴法
      條審理之。又因此部分之事實不明，亦不予認定告訴人有
      未走行人穿越道之過失，且縱告訴人有此部分之過失，依
      前揭說明，亦不得因此解免被告因超速所生之過失責任，
      併此敘明。
（五）綜上所述，本件事證明確，被告上述犯行，洵堪認定，應
      依法論科。
二、論罪科刑：
    核被告所為，係犯刑法第284條前段之過失傷害罪。被告肇
    事後，於處理人員前往現場處理時，在場並當場承認為肇事
    人，而願接受裁判之事實，有高雄市政府警察局道路交通事
    故肇事人自首情形紀錄表附卷可稽（見偵卷第36頁），堪認
    符合自首要件，爰依刑法第62條前段之規定，減輕其刑。爰
    審酌被告駕駛車輛，因一時疏失未能遵守道路交通安全規則
    ，肇致本件交通事故，致告訴人受有傷害，侵害他人身體法
    益，造成他人身體及精神之痛苦，所為實有不該，且事後雖
    承認超速卻否認過失，態度非佳，兼衡被告之素行、本件犯
    罪之手段、情節、所生危害、過失程度（被告超速、告訴人
    未依行人號誌指示前進）、被告之智識程度、家庭生活及經
    濟狀況等一切具體情況（涉被告個人隱私，均詳卷），量處
    如主文所示之刑，並諭知易科罰金之折算標準。
據上論斷，應依刑事訴訟法第299條第1項前段、第300條，刑法
第284條前段、第62條前段、第41條第1項前段，刑法施行法第1 
條之1，判決如主文。
本案經檢察官呂建興提起公訴，檢察官范文欽到庭執行職務。
中　　華　　民　　國　　111 　年　　6 　　月　　7 　　日
                  刑事第五庭  法  官   黃政忠
以上正本證明與原本無異。
如不服本判決應於收受送達後20日內向本院提出上訴書狀，並應
敘述具體理由；如未敘述上訴理由者，應於上訴期間屆滿後20日
內向本院補提理由書（均須按他造當事人之人數附繕本）「切勿
逕送上級法院」。
「因疫情而遲誤不變期間，得向法院聲請回復原狀」。
中　　華　　民　　國　　111 　年　　6 　　月　　8 　　日
                              書記官   儲鳴霄

附錄本件論罪科刑法條：
中華民國刑法第284條
因過失傷害人者，處1年以下有期徒刑、拘役或10萬元以下罰金
；致重傷者，處3年以下有期徒刑、拘役或30萬元以下罰金。